臺灣高等法院刑事附帶民事訴訟判決
109年度重附民字第73號
原      告  許弘益
            郭玟亨
            林彤恩
            劉美苓
            劉美玉
            劉春美
上六人共同
送達代收人  李宗瀚
被      告  王依婷

            田倩宜
            張志謙
上列原告因本院109年度金上重訴字第23號被告田書旗等違反銀
行法等案件，對於上列被告提起附帶民事訴訟，請求損害賠償，
本院判決如下：
    主  文
原告之訴及假執行之聲請均駁回。
    事  實
一、原告方面：為當事人間損害賠償事件，依法提起附帶民事訴
    訟。訴之聲明為：㈠被告王依婷、田倩宜、張志謙與法尼新
    創科技股份有限公司、田書旗、黃淑霞、林瑞良、曹念楚、
    陳育勝、王芊諭、吳承訓、黃邁慧、曾永旭、陳嬿如應連帶
    給付原告許弘益新臺幣（下同）25萬6,000元、原告郭玫亨2
    25萬元、原告林彤恩163萬8,000元、原告劉美苓472萬8,000
    元、原告劉美玉51萬3,000元、原告劉春美20萬元，及自書
    狀繕本送達翌日起至清償日止按年息百分之五計算之利息。
    ㈡原告願供擔保，請准予宣告假執行。㈢訴訟費用由被告等連
    帶負擔。並主張請求權基礎為公司法第23條第2項、民法第1
    84條第2項及第185條第1項規定。
二、被告方面：
　　被告未提出書狀及陳述。
    理  由
一、按法院認為附帶民事訴訟原告之訴不合法者，應以判決駁回
    之，刑事訴訟法第502條第1項定有明文。又因犯罪而受損害
    之人，於刑事訴訟程序得附帶提起民事訴訟，對於被告及依
    民法負損害賠償責任之人，請求回復其損害，刑事訴訟法第
    487條第1項亦定有明文；附帶民事訴訟之提起，必以刑事訴
    訟程序之存在為前提，若刑事訴訟未經提起公訴或自訴，即
    不得對於應負賠償責任之人，提起附帶民事訴訟。是所謂「
    依民法負賠償責任之人」，係指該刑事案件中依民法規定應
    負賠償責任之人而言。故刑事附帶民事訴訟之原告所主張之
    共同加害人，必以在刑事訴訟程序中經認定係共同侵權行為
    之人，始得謂為依民法負賠償責任之人，否則對之提起是項
    附帶民事訴訟，即難謂合法（最高法院108年度台附字第5號
    判決意旨參照）。
二、經查，本院109年度金上重訴字第23號田書旗等被訴違反銀
    行法等案件，本件被告張志謙並未經檢察官提起公訴，有起
    訴書、追加起訴書及歷次檢察官移送併辦意旨書在卷可稽；
    被告王依婷所涉銀行法罪嫌，業經臺灣桃園地方檢察署檢察
    官以109年度偵字第20731號不起訴處分確定；被告田倩宜涉
    犯銀行法罪嫌部分現經檢察官另案偵辦中，然尚未偵查終結
    ，即亦未經檢察官提起公訴，故被告張志謙、王依婷、田倩
    宜不在法院審理範圍內，本院自無從認定被告張志謙等3人
    是否因共同違反銀行法等犯行而依民法或公司法應負賠償責
    任。而原告於無刑事訴訟繫屬之情形下，對於被告張志謙等
    3人提起刑事附帶民事訴訟，依前揭說明，本件原告之訴顯
    不合法，應予駁回，其假執行之聲請因亦無所附麗，應併予
    駁回。　
三、據上論斷，應依刑事訴訟法第502條第1項，判決如主文。
中　　華　　民　　國　　110 　年　　2 　　月　　9 　　日
                  刑事第二十四庭審判長法　官  陳德民
                                      法　官  紀凱峰
                                      法　官  鄭富城
以上正本證明與原本無異。
原告許弘益、劉美玉、劉春美不得上訴。
原告郭玫亨、林彤恩、劉美苓部分上訴利益額逾150萬元，如不
服本判決應於收受送達後20日內向本院提出上訴書狀，其未敘述
上訴之理由者並得於提起上訴後20日內向本院補提理由書（均須
按他造當事人之人數附繕本）「切勿逕送上級法院」。
                                      書記官  翁子婷
中　　華　　民　　國　　110 　年　　2 　　月　　9 　　日